臺灣苗栗地方法院刑事判決　　　　　　　100年度訴字第149號
公　訴　人　臺灣苗栗地方法院檢察署檢察官
被　　　告　李鴻鐘
指定辯護人　本院公設辯護人　蔡文亮
上列被告因殺人未遂等案件，經檢察官提起公訴（100 年度偵字
第586 號），本院判決如下：
    主  文
李鴻鐘犯殺人未遂罪，處有期徒刑伍年參月。扣案之西瓜刀壹把
沒收。又犯恐嚇危害安全罪，處有期徒刑參月。應執行有期徒刑
伍年肆月，扣案之西瓜刀壹把沒收。
其餘被訴傷害部分公訴不受理。
    犯罪事實
一、李鴻鐘因年關將近，惟經濟困窘，遂認係前妻賴秀虹（已於
    民國86年間離婚）當初攜其所有金錢改嫁孫澤郎所致，因而
    懷恨在心，乃於100 年1 月26日上午10時許，駕車前往台中
    市大甲區日南，購買西瓜刀1 把，再前往苗栗縣苑裡鎮玉田
    里8 鄰11 1號賴秀虹經營之月牙泉檳榔攤，欲找賴秀虹，適
    見孫澤郎1 人在店外，乃上前詢問賴秀虹何在，詎李鴻鐘明
    知頭部、頸部乃人體重要部位，若以西瓜刀往人體頭部、頸
    部揮砍，可能傷及該等重要部位而有致命之虞，竟因不滿孫
    澤郎之口氣，一時氣憤，萌生殺人犯意，旋即返回車輛取出
    西瓜刀衝向孫澤郎，朝孫澤郎頭部、頸部由上往下接續揮砍
    3 刀，使孫澤郎受有頭皮開放性傷口2 處（5x1x1 公分及11
    x2x1公分）、頸部開放性傷口及耳開放性傷口（20x6x1公分
    ）、左手指第4 指、第5 指開放性傷口各1 公分等傷勢，並
    因此休克倒地，血流如注。賴秀虹立即上前阻止，並大聲喊
    叫，李鴻鐘遂持該西瓜刀朝賴秀虹之腹部及左小腿砍去（李
    鴻鐘涉犯傷害部分，業據賴秀虹撤回告訴，詳後述），在場
    之賴秋傑聞聲見狀，便上前搶下李鴻鐘手上之西瓜刀，制止
    李鴻鐘，並報警處理，詎李鴻鐘不滿賴秋傑阻止，竟另基於
    恐嚇之犯意，接續對賴秋傑恫稱：「下一個目標就是你」等
    語，約3 、4 次，而以此加害生命、身體之事恐嚇賴秋傑，
    致其因此心生畏懼。嗣警據報到場後，聯繫救護車將孫澤郎
    緊急送往李綜合醫療社團法人苑裡李綜合醫院（下稱苑裡李
    綜合醫院）急救，進入加護病房觀察後，於翌日轉往中國醫
    藥大學附設醫院救治並施以手術，於同年3 月3 日出院，始
    倖免於死。
二、案經賴秀虹、賴秋傑訴由苗栗縣警察局通霄分局報請臺灣苗
    栗地方法院檢察署檢察官偵查起訴。
    理  由
壹、證據能力部分
一、按刑事訴訟法第159 條之5 第1 項「被告以外之人於審判外
    之陳述，雖不符前4 條之規定，而經當事人於審判程序同意
    作為證據，法院審酌該言詞陳述或書面陳述作成時之情況，
    認為適當者，亦得為證據」之規定，觀諸其立法理由謂：「
    二、按傳聞法則的重要理論依據，在於傳聞證據未經當事人
    之反對詰問予以核實，乃予排斥。惟若當事人已放棄對原供
    述人之反對詰問權，於審判程序表明同意該等傳聞證據可作
    為證據，基於證據資料愈豐富，愈有助於真實發見之理念，
    此時，法院自可承認該傳聞證據之證據能力。三、由於此種
    同意制度係根據當事人的意思而使本來不得作為證據之傳聞
    證據成為證據之制度，乃確認當事人對傳聞證據有處分權之
    制度。為貫徹本次修法加重當事人進行主義色彩之精神，固
    宜採納此一同意制度，作為配套措施。然而吾國尚非採澈底
    之當事人進行主義，故而法院如認該傳聞證據欠缺適當性時
    （例如證明力明顯過低或該證據係違法取得），仍可予以斟
    酌而不採為證據，爰參考日本刑事訴訟法第326 條第1 項之
    規定，增設本條第1 項。」由此可知，第159 條之5 第1 項
    之規定，僅在強調當事人之同意權，取代當事人之反對詰問
    權，使傳聞證據得作為證據，並無限制必須「不符合同法第
    159 條之1 至第159 條之4 」，始有適用，故依條文之目的
    解釋，第159 條之5 第1 項之規定，並不以被告以外之人於
    審判外之陳述「不符合」同法第159 條之1 至第159 條之4
    有關傳聞證據例外規定之情形，始有其適用（臺灣高等法院
    暨所屬法院96年法律座談會刑事類提案第26 號 研討結果參
    照）。又增訂刑事訴訟法第159 條之5 第1 項所參考之日本
    國刑事訴訟法第326 條第1 項，其文義為「檢察官及被告同
    意作為證據之書面或供述，法院考量該書面或供述作成時之
    情況認為相當時，不論第321 條至前條（第325 條）之規定
    ，亦得作為證據」，可見，我國法所借鏡之日本國法，其操
    作模式係：法院首先確認有無當事人之同意，待確認當事人
    不同意時，始探究該傳聞證據是否該當刑事訴訟法第321 條
    以下（為傳聞例外規定，相當於我國法第159 條之1 至之4
    ）之要件。易言之，當事人之同意乃係傳聞法則例外之第一
    次關口，亦為傳聞法則例外之最先位規定。如當事人同意將
    傳聞證據作為證據使用，法院即毋庸再去論述是否有符合其
    他傳聞例外規定之適用。是本案公訴人、被告及辯護人如有
    同意以下本院所引用之傳聞證據均作為證據使用，對於本院
    引用之傳聞證據顯已放棄反對詰問權，並同時有賦予證據能
    力之意思表示，則該傳聞證據既已有證據能力，而得作為論
    罪之依據，於邏輯上本院並毋庸再去細究該傳聞證據是否合
    致刑事訴訟法第159 條之1 至之4 等規定（最高法院97年度
    台上字第6715號判決要旨參照）。查本案經本院引用之被告
    以外之人於審判外之言詞或書面陳述，業據檢察官、被告及
    辯護人於審判程序一致同意作為證據（本院卷第102 頁背面
    至105 頁），本院審酌前開陳述作成時之情況，尚無違法或
    證明力明顯過低之瑕疵，與本案待證事實復具有相當關連性
    ，亦認為適當，依刑事訴訟法第159 條之5 第1 項，以下所
    引用之傳聞證據均得作為證據。
二、扣案之西瓜刀1 把，係以物件之存在及其呈現之狀態為證據
    資料，性質上屬物證而非供述證據；現場照片及被害人傷勢
    照片，則係依機器之功能，攝錄實物形貌而形成之圖像，並
    非人類意思表達之言詞或書面陳述，不含供述要素，當不在
    刑事訴訟法第159 條第1 項規定「被告以外之人於審判外之
    言詞或書面陳述」之範圍內，性質上亦應屬於非供述證據，
    無傳聞法則之適用（最高法院97年度台上字第3854號、99年
    度台上字第2519號判決意旨參照），無刑事訴訟法第159 條
    第1 項之適用，以上證據均非實施刑事訴訟程序之公務員因
    違背法定程序而取得，與本案待證事實復具有自然之關連性
    ，自均有證據能力。
貳、實體部分
一、訊據被告李鴻鐘對於殺人未遂部分坦承不諱，且坦承有於上
    開時、地，對被害人賴秋傑嚇稱：「下一個目標就是你」等
    語，惟矢口否認有恐嚇犯行，辯稱：當時只是一時氣話云云
    ，經查：
(一)、關於殺人未遂部分
 1、上揭犯罪事實，迭據被告於警詢、偵查中及本院審理時坦白
    承認（見偵查卷第8 、47、48、59頁，本院卷第7 頁、第28
    頁背面、第95頁背面），核與證人即被害人孫澤郎、證人賴
    秀虹、賴秋傑於警詢中證述之情節相符（見偵查卷第19、20
    、25頁，本院卷第24頁），並有被告持以行兇之西瓜刀1 把
    、扣押物品目錄表1 份、現場照片34張等在卷可稽（見偵查
    卷第12頁背面、第27-43 頁）。
 2、被害人孫澤郎遭被告持西瓜刀揮砍後，因此受有頭皮開放性
    傷口2 處（5x1x1 公分及11x2x1公分）、頸部開放性傷口及
    耳開放性傷口（20x6x1公分）、左手指第4 指、第5 指開放
    性傷口各1 公分等傷勢，並休克倒地，經送往苑裡李綜合醫
    院急診，於翌日再轉往中國醫藥大學附設醫院救治並接受手
    術，於同年3 月3 日出院等情，有苑裡李綜合醫院100 年1
    月26日、3 月8 日診斷證明書2 張、病危通知單1 份暨所附
    孫澤郎傷勢照片10張、中國醫藥大學附設醫院病歷資料1 份
    附卷足憑。是依上開卷附之各項文書、證物等補強證據，已
    足資擔保被告上開任意性自白之真實性，堪認與事實相符。
 3、再按殺人未遂與傷害之區別，應以加害人有無殺意為斷；至
    其殺意之有無，雖不以兇器之種類及傷痕之多少等，為絕對
    之認定標準，但加害人下手之部位、用力之程度，仍非不可
    藉為判斷有無殺意之心證依據（最高法院87年度台上字第31
    23號判決要旨參照）。被告持扣案之西瓜刀朝證人孫澤郎之
    頭、頸部由上往下揮砍之事實，已據被告供述、證人孫澤郎
    、賴秀虹證述綦詳，而證人孫澤郎亦因被告之上開行為，受
    有前述傷害乙節，業如前述，且證人孫澤郎之（頭部）前額
    、頸部因嚴重撕裂傷，造成皮開肉綻，甚至見骨，復有卷附
    孫澤郎傷勢照片可證，顯見被告下手之部位足以致命、揮砍
    之力道極為猛烈。再者，被告行兇時所使用之西瓜刀1 把，
    全長（含刀柄）約58公分，刀柄長11公分、甚為鋒利，外面
    有一包裝紙註明「名將別作西瓜刀」等情，業經本院當庭勘
    驗無訛，此有本院審理筆錄在卷可按（見本院卷第105 頁）
    ，顯見扣案之西瓜刀確為銳利之刀械，以之刺向人之身體，
    足以造成人體嚴重之傷害，況被告又係於案發前先行預買，
    攜至現場，而非事起突然倉促持之行兇，則伊豈會不知西瓜
    刀甚為鋒利？厚實之西瓜皮既可輕易砍斷，則持西瓜刀朝人
    體頭部、頸部等重要部位砍殺，豈能謂無殺人之認識及意欲
    ？況人之頭部、頸部為人體重要部位，極為脆弱，持上開質
    地堅硬、尖銳之西瓜刀刺向人之頭、頸部，均足以致人於死
    ，此為一般人所明知之事理，被告雖辯稱之前曾因癲癇就醫
    ，且當時有飲酒等語，並有大甲李綜合醫院100 年4 月9日
    函附病歷資料、光田醫療社團法人光田綜合醫院100 年5 月
    10日函附病歷資料及酒精測試值各1 份在卷可證（見偵查卷
    第14頁，本院卷第57-75 頁、第75之1-75之8 頁），然本院
    就被告行為時之精神狀況經送請財團法人為恭紀念醫院鑑定
    結果，認：「個案在精神會談表示長期酗酒，曾發生幾次癲
    癇，無明顯精神病症狀，心理測驗結果其智能在中下範圍，
    無明顯癡呆症，因此個案平時及現在之精神狀況應屬正常。
    個案表示案發前曾喝酒，案發後40分鐘酒測值為0.21mg /L
    ，對一般人而言，應無明顯精神症狀，不影響其心智，因此
    案發行為時之精神狀況為正常，無因精神障礙或其他心智缺
    陷致其辨識其行為違法或依其辨識而行為之能力顯著減低。
    」等語，有該院100 年4 月19日（100 ）為恭醫字第100000
    0 302 號函附司法鑑定報告書1 份附卷可考（見本院卷第83
    -86 頁），可見被告不僅於行為時精神狀況正常、意識清楚
    ，且其主觀上已可預見以西瓜刀刺向證人孫澤郎之頭、頸部
    等位置，均可以造成證人孫澤郎死亡之結果，竟仍持西瓜刀
    朝其頭、頸部砍殺，堪認被告主觀上確有殺人犯意，並據此
    犯意而實施上開行為甚明。
(二)、關於恐嚇部分，被告雖以前詞置辯，惟：
 1、本件被告先持西瓜刀砍殺證人孫澤郎，繼又持刀砍傷上前阻
    擋之證人賴秀虹，嗣證人賴秋傑上前制止，奪下被告手中之
    西瓜刀後，被告因此心生不滿，而向證人賴秋傑表示「下一
    個目標就是你」等語，並接續嚇稱3 、4 次等情，已據證人
    賴秋傑於警詢中（見偵查卷第25頁）及本院審理時證述綦詳
    （見本院卷第96、97、100 頁），依此情觀之，被告係在持
    刀揮砍2 人受傷後，證人賴秋傑上前阻止之際，對之嚇稱「
    下一個目標就是你」等語，顯見被告係針對證人賴秋傑上前
    阻止之行為十分不滿，故而嚇止恫稱，客觀上已足以使一般
    人認為被告對證人賴秋傑所為上開言詞之目的係在警告、威
    脅證人賴秋傑不得阻止之意，而非僅為一時氣話而已。
 2、至被告手上之西瓜刀當時雖已被證人賴秋傑奪下，然被告之
    身高、體重均較證人賴秋傑為高大，而當時證人賴秋傑又係
    與賴秀虹兩人共同使力，始得壓制被告等情，亦經證人賴秋
    傑證述屬實（見本院卷第100 、101 頁），可見被告之身型
    、力氣均較證人賴秋傑為大，單憑證人賴秋傑1 人之力，實
    難以單獨壓制；且證人賴秋傑亦證稱：「（可是你當時已經
    把他的刀子奪下來了，你還會怕嗎？）還是會啊」、「因為
    怕他以後出來還是會找麻煩」、「如果讓他有機會起來一定
    還會殺的」、「怕他會爬起來」等語（見本院卷第96、97、
    100 頁），衡情，被告係在甫持西瓜刀揮砍證人孫澤郎、賴
    秀虹之後，現場血跡斑斑，景況慘烈，情緒激動之際，縱使
    未持刀械，任何人面對此景，均不免心生畏懼；再佐以被告
    於本件行為時精神狀況正常，已如前述，被告亦自承當天意
    識清楚等語（見本院卷第107 頁），且被告係證人賴秋傑之
    姑姑即證人賴秀虹之前夫，雙方原即認識乙節，亦據證人賴
    秋傑證述在卷，則被告當時不可能不知其在恫嚇證人賴秋傑
    ，從而，被告所為上開恐嚇之犯行，亦甚明確。
(三)、綜上所述，被告辯稱並無恐嚇之犯意云云，核屬卸責之詞，
    不足採信。本件被告所為殺人未遂及恐嚇等犯行，事證明確
    ，應依法論科。
二、論罪科刑
    核被告所為，係犯刑法第271 條第2 項、第1 項之殺人未遂
    罪、第305 條之恐嚇危害安全罪。又按數行為於同時同地或
    密切接近之時地實施，侵害同一之法益，各行為之獨立性極
    為薄弱，依一般社會健全觀念，在時間差距上，難以強行分
    開，在刑法評價上，以視為數個舉動之接續施行，合為包括
    之一行為予以評價，較為合理，則屬接續犯，而為包括之一
    罪（最高法院86年台上字第3295號判例要旨參照）。被告於
    上揭密接時間，在同一地點，接續持刀砍殺證人孫澤郎及接
    續對證人賴秋傑恐嚇等行為，均為接續犯。被告已著手於殺
    人行為之實行，惟因障礙未生證人孫澤郎死亡之結果，為未
    遂犯，爰依刑法第25條第2 項規定減輕其刑。被告所犯上開
    2 罪，犯意各別，行為互異，應予分論併罰。爰審酌被告前
    未曾有受有期徒刑以上刑之宣告及執行之紀錄，有臺灣高等
    法院被告前案紀錄表1 份在卷可稽，其未能控制情緒，理性
    溝通，竟持西瓜刀砍殺證人孫澤郎，雖幸未致命，然已造成
    證人孫澤郎身體受傷，內心恐懼，又於證人賴秋傑上前阻止
    時，未及時冷靜面對，竟以加害生命、身體之事，予以恫嚇
    ，所生上開危害均屬非輕，兼衡被告係因一時氣憤始為此衝
    動犯行，其生活狀況、智識程度、犯罪之動機、目的、手段
    、犯罪時所受刺激及犯罪後態度等一切情狀，量處如主文所
    示之刑，以示懲儆。至扣案之西瓜刀1 把，係被告所有，供
    其犯罪所用之物，業據其供承在卷（見本院卷第106 頁），
    爰依刑法第38條第1 項第2 款規定，予以宣告沒收（至現場
    另查扣之檳榔刀1 把，非被告於本案行兇之工具，與本案無
    涉，業據被告供明在卷，見本院卷第105 頁背面，爰不另為
    沒收之諭知）。
參、公訴不受理部分
一、公訴意旨另略以：被告李鴻鐘基於傷害人身體之犯意，於上
    開時、地，持西瓜刀朝賴秀虹之腹部及左小腿砍去，賴秀虹
    因此受有左小腿深度撕裂傷30x3x3公分、左下腹壁開放性傷
    口5x2x1 公分等傷害，因認被告李鴻鐘另涉犯刑法第277 條
    第1 項之傷害罪嫌等語。
二、按告訴乃論之罪，告訴人於第一審辯論終結前得撤回其告訴
    ，又告訴經撤回者，應諭知不受理之判決，並得不經言詞辯
    論為之，刑事訴訟法第238 條第1 項、第303 條第3 款、第
    307 條，定有明文。
三、查本件告訴人賴秀虹告訴被告李鴻鐘傷害案件，公訴人認係
    犯刑法第277 條第1 項之傷害罪嫌，依同法第287 條之規定
    ，須告訴乃論。茲因告訴人賴秀虹當庭表示願意原諒被告並
    撤回告訴，有撤回告訴狀及本院100 年3 月16日準備程序筆
    錄各1 份附卷可稽（見本院卷第29、33頁），揆諸上開說明
    ，此部分爰不經言詞辯論，逕為不受理之判決。
據上論斷，應依刑事訴訟法第299 條第1 項前段、第303 條第3
款，刑法第271 條第1 項、第2 項、第305 條、第25條第2 項、
第51條第5 款、第38條第1 項第2 款，刑第施行法第1 條之1 第
1項、第2項前段判決如主文。
本案經檢察官黃明正到庭執行職務。
中    華    民    國   100    年    6     月    16    日
                  刑事第一庭  審判長法  官  林 信 旭
                                    法  官  林 大 為
                                    法  官  林 卉 聆
以上正本證明與原本無異。
如不服本判決應於收受判決後10日內向本院提出上訴書狀，並應
應敘述具體理由。其未敘述上訴理由者，應於上訴期間屆滿後20
日內向本院補提理由書(均須按他造當事人之人數附繕本)「切勿
逕送上級法院」。
                                    書記官  楊 慧 萍
中    華    民    國   100    年    6     月    16    日
附錄論罪科刑之法條全文：
中華民國刑法第271條
（普通殺人罪）
殺人者，處死刑、無期徒刑或 10 年以上有期徒刑。
前項之未遂犯罰之。
預備犯第 1 項之罪者，處 2 年以下有期徒刑。
中華民國刑法第305條
（恐嚇危害安全罪）
以加害生命、身體、自由、名譽、財產之事，恐嚇他人致生危害
於安全者，處 2 年以下有期徒刑、拘役或 3 百元以下罰金。